臺灣新北地方法院刑事判決
111年度審金訴字第275號
公  訴  人  臺灣新北地方檢察署檢察官
被      告  林廉翔


上列被告因違反洗錢防制法等案件，經檢察官提起公訴（111年
度偵字第24878號、第36100號、第37361號）及移送併辦（111年
度偵字第42742號、第43269號【併辦㈠案】、111年度偵字第4474
2號【併辦㈡案】、111年度偵字第51382號【併辦㈢案】)，被告於
準備程序中對被訴事實為有罪陳述，本院合議庭裁定由受命法官
獨任行簡式審判程序，並判決如下：
    主  文
林廉翔幫助犯洗錢防制法第十四條第一項之一般洗錢罪，處有期
徒刑肆月，併科罰金新臺幣貳萬元，罰金如易服勞役，以新臺幣
壹仟元折算壹日。
    事  實
一、林廉翔知悉金融帳戶係個人理財之重要工具，為攸關個人財產
    、信用之表徵，依一般社會生活之通常經驗，可預見提供自
    己金融帳戶之帳號及密碼交付他人使用，可能成為他人作為不
    法收取其他人款項及用以掩飾、隱匿財產犯罪所得之工具，
    竟仍基於幫助詐欺及洗錢之不確定故意，於民國110年12月17
    日前某日，將其申設之中國信託商業銀行帳號000000000000
    號帳戶（下稱中國信託銀行帳戶）之網路銀行帳號、密碼等
    資料，交付真實姓名年籍不詳之詐欺集團成員使用，並配合前
    往銀行辦理設定轉帳約定帳戶。嗣該詐欺集團成員取得上開
    林廉翔中國信託銀行帳戶資料後，即意圖為自己不法之所有
    ，基於詐欺取財及洗錢之犯意聯絡，於附表所示之時間，以
    附表所示之方式，對附表所示之羅元豪、簡子豪、黃美信、
    莊豔溱、王有成、蔡政和、王朝欽、王奕心、林欣蓓、朱宏
    洋、洪郁涵、張瑞鳴施用詐術，致其等均陷於錯誤，依指示
    分別於附表所示之匯款時間，匯出如附表所示金額之款項至
    林廉翔上開中國信託銀行帳戶內，旋遭該詐欺集團成員轉匯
    一空，以此方式掩飾或隱匿犯罪所得來源及去向，並意圖使他
    人逃避刑事追訴，而移轉犯罪所得。嗣附表所示之羅元豪等
    12人發覺遭詐騙，報警處理，始循線查悉上情。
二、案經簡子豪、黃美信、莊豔溱、王有成訴由新北市政府警察
    局中和分局；蔡政和、王朝欽訴由宜蘭縣政府警察局三星分
    局；新北市政府警察局永和分局報告臺灣新北地方檢察署檢
    察官偵查起訴及高雄市政府警察局湖內分局；朱宏洋訴由新
    北市政府警察局三重分局；洪郁涵訴由新北市政府警察局海
    山分局；張瑞鳴訴由桃園市政府警察局龜山分局報告臺灣新
    北地方檢察署檢察官移送併辦。
　　理  由
一、按除被告所犯為死刑、無期徒刑、最輕本刑為3年以上有期
    徒刑之罪或高等法院管轄第一審案件者外，於第一次審判期
    日前之準備程序進行中，被告先就被訴事實為有罪之陳述時
    ，審判長得告知被告簡式審判程序之旨，並聽取當事人、代
    理人、辯護人及輔佐人之意見後，裁定進行簡式審判程序，
    刑事訴訟法第273條之1第1項定有明文。經核本件被告所犯
    係死刑、無期徒刑、最輕本刑為3年以上有期徒刑以外之罪
    ，其於準備程序中就被訴之事實為有罪陳述，經法官告知簡
    式審判程序之旨，並聽取公訴人及被告之意見後，本院合議
    庭依刑事訴訟法第273條之1第1項規定，裁定由受命法官獨
    任進行簡式審判程序，合先敘明。
二、上揭犯罪事實，業據被告林廉翔於本院審理時坦承不諱，核
    與證人即告訴人簡子豪、黃美信、莊豔溱、王有成、蔡政和
    、王朝欽、朱宏洋、洪郁涵、張瑞鳴、證人即被害人羅元豪
    、王奕心、林欣蓓於警詢時證述之情節相符，復有被告申設
    之中國信託銀行帳戶客戶基本資料、存款交易明細、設定轉
    帳約定帳戶資料各1份（見111年度偵字第24878號卷第126頁
    至第139頁、第146頁）及附表「證據資料」欄所示證據在卷
    可資佐證，足認被告前開自白與事實相符，應可採信。本件
    事證明確，其犯行堪予認定，應依法論科。
三、論罪科刑：
　㈠按幫助犯之成立，係以幫助之意思，對於正犯資以助力，而
    未參與實行犯罪構成要件之行為，故行為人主觀上認識被幫
    助者正欲從事犯罪或係正在從事犯罪，而其行為足以幫助他
    人實現犯罪構成要件者，即具有幫助故意，且不以直接故意
    （確定故意）為必要，間接故意（不確定故意）亦屬之。又
    行為人是否認識正犯所實施之犯罪，而基於幫助犯意施以助
    力，屬於行為人主觀上有無幫助犯意之內在狀態，除行為人
    一己之供述外，法院非不能審酌行為人智識程度、社會經驗
    、生活背景、接觸有關資訊情形等個人客觀情狀相關事證，
    綜合判斷行為人該主觀認識情形，為其事實認定（最高法院
    111年度台上字第4225號判決要旨參照）。又金融帳戶乃個
    人理財工具，依我國現狀，申設金融帳戶並無任何特殊限制
    ，且可於不同之金融機構申請多數帳戶使用，是依一般人之
    社會通念，若見他人不以自己名義申請帳戶，反而收購或借
    用別人之金融帳戶以供使用，並要求提供提款卡及告知密碼
    ，則提供金融帳戶者主觀上如認識該帳戶可能作為對方收受
    、提領特定犯罪所得使用，對方提領後會產生遮斷金流以逃
    避國家追訴、處罰之效果，仍基於幫助之犯意，而提供該帳
    戶之提款卡及密碼，以利洗錢實行，仍可成立一般洗錢罪之
    幫助犯（最高法院108年度台上大字第3101號裁定意旨參照
    ）。本案被告雖提供上開金融帳戶予不詳詐欺集團成員使用
    ，並由該詐欺集團成員持以作為實施詐欺取財、洗錢犯行之
    犯罪工具，且用以製造金流斷點，而掩飾或隱匿該等犯罪所
    得之去向、所在，然其單純提供帳戶供人使用之行為，並不
    等同於向被害人施以欺罔之詐術行為，亦與直接實施洗錢行
    為尚屬有間，且無證據證明被告有參與詐欺取財、洗錢犯行
    之構成要件行為，或與該詐欺集團成員有詐欺取財、洗錢之
    犯意聯絡，則被告提供帳戶供人使用之行為，當係對於該詐
    欺集團成員遂行詐欺取財、洗錢犯行資以助力。是核被告所
    為，係犯刑法第30條第1項前段、第339條第1項之幫助詐欺
    取財罪及刑法第30條第1項前段、洗錢防制法第14條第1項之
    幫助一般洗錢罪。
  ㈡按洗錢防制法透過防制洗錢行為，促進金流透明，得以查緝
    財產犯罪被害人遭騙金錢之流向，而兼及個人財產法益之保
    護，從而，洗錢防制法第14條第1項洗錢罪之罪數計算，應
    以被害人人數為斷（最高法院110年度台上字第1812號判決
    意旨參照）。被告以一提供其中國信託銀行帳戶之行為，幫
    助詐欺集團成員對附表所示之被害人施用詐術騙取其等財物
    後加以轉出，隱匿該等犯罪所得去向，而犯12次詐欺取財、
    洗錢罪，係一行為觸犯數幫助詐欺取財、幫助洗錢等數罪名
    ，為想像競合犯，應依刑法第55條前段規定，從一重之幫助
    一般洗錢罪處斷。起訴書犯罪事實雖未記載附表編號9至12
    所示被害人部分（即併辦㈠至㈢案之犯罪事實），惟該等犯罪
    事實與起訴之犯罪事實（即附表編號1至8所示被害人部分）
    ，既具有想像競合犯之裁判上一罪關係，依刑事訴訟法第26
    7條規定，為起訴效力所及，復經檢察官移送併案審理，本
    院自應併予審究，附此敘明。
  ㈢被告以幫助之意思，參與構成要件以外之行為，為幫助犯，
    爰依刑法第30條第2項之規定，依正犯之刑減輕之。
　㈣被告於本院審理時自白本件洗錢犯行，應依洗錢防制法第16
    條第2項之規定減輕其刑，並依法遞減之。
　㈤爰審酌被告提供金融帳戶予詐欺集團成員不法使用，助長社
    會詐欺財產犯罪之風氣，使特定犯罪所得遭隱匿或掩飾，無
    法追查犯罪所得之去向、所在及查緝真正實行詐欺取財行為
    之人，致使被害人羅元豪等12人受騙而受有財產上損害，擾
    亂金融交易往來秩序，增加被害人等求償上之困難，實無可
    取，兼衡其犯罪之動機、目的、手段、犯後於本院審理時坦
    承犯行之態度、如附表所示被害人（共12人）之財產損失數
    額，及被告大學肄業之智識程度、未婚，自陳從事冷氣安裝
    及維修工作、需扶養祖母、經濟狀況普通之生活情形（見被
    告個人戶籍資料、本院卷第116頁）等一切情狀，量處如主
    文所示之刑，並諭知罰金易服勞役之折算標準。又卷內尚乏
    被告確有因本件幫助洗錢等犯行取得犯罪所得之具體事證，
    自無從依刑法沒收相關規定沒收其犯罪所得，附此敘明。
據上論斷，應依刑事訴訟法第273條之1第1項、第299條第1項前
段，判決如主文。
本案經檢察官范孟珊提起公訴及移送併辦，檢察官鄭宇移送併辦
，檢察官陳伯青到庭執行職務。
中　　華　　民　　國　 111　　年　　12　　月　　 6　　日
　　　　　　　　　刑事第二十三庭　法　官　藍海凝　
上列正本證明與原本無異。
如不服本判決，應於判決送達後20日內敘明上訴理由，向本院提
出上訴狀 (應附繕本) ，上訴於臺灣高等法院。其未敘述上訴理
由者，應於上訴期間屆滿後20日內向本院補提理由書「切勿逕送
上級法院」。
                                  書記官  彭姿靜
中　　華　　民　　國　　111 　年　　12　　月　　7 　　日
附錄本案論罪科刑法條全文：
中華民國刑法第30條
幫助他人實行犯罪行為者，為幫助犯。雖他人不知幫助之情者，
亦同。
幫助犯之處罰，得按正犯之刑減輕之。
中華民國刑法第339條
意圖為自己或第三人不法之所有，以詐術使人將本人或第三人之
物交付者，處5年以下有期徒刑、拘役或科或併科50萬元以下罰
金。
以前項方法得財產上不法之利益或使第三人得之者，亦同。
前二項之未遂犯罰之。
洗錢防制法第14條
有第二條各款所列洗錢行為者，處7年以下有期徒刑，併科新臺
幣5百萬元以下罰金。
前項之未遂犯罰之。
前二項情形，不得科以超過其特定犯罪所定最重本刑之刑。
附表：
編號 告訴人/被害人 詐騙方式 匯款時間 匯款金額（新臺幣） 證據資料 1 羅元豪（未提告，即起訴書附表編號1） 詐欺集團成員於110年12月18日，以通訊軟體line名稱「羅雅婷」向羅元豪佯稱：可以加入投資群組，並操作投資，保證獲利云云，致羅元豪陷於錯誤，依指示轉帳。 110年12月21日13時10分許 1萬7,000元 被害人羅元豪之網路銀行交易成功畫面翻拍照片1張、與詐欺集團成員「羅雅婷、Bubble」之通訊軟體LINE對話紀錄翻拍照片10張、苗栗縣警察局頭份分局頭份派出所受理詐騙帳戶通報警示簡便格式表、受理各類案件紀錄表、受（處）理案件證明單、內政部警政署反詐騙諮詢專線紀錄表、金融機構聯防機制通報單各1份（見111年度偵字第24878號卷第10頁、第11頁、第12頁、第14頁至第17頁、第19頁反面、第20頁、第21頁至第22頁） 2 簡子豪 （即起訴書附表編號2） 詐欺集團成員於110年12月18日，以通訊軟體line向簡子豪佯稱：可以介紹投資虛擬貨幣，保證獲利云云，致簡子豪陷於錯誤，依指示轉帳。 110年12月21日13時10分許 5萬元 告訴人簡子豪之土地銀行個人網路銀行臺幣交易明細查詢表1張、與詐欺集團成員「Bitstamp」之通訊軟體Line對話紀錄翻拍照片14張、內政部警政署反詐騙諮詢專線紀錄表、臺中市政府警察局第六分局西屯派出所受理詐騙帳戶通報警示簡便格式表、受理各類案件紀錄表、受（處）理案件證明單、金融機構聯防機制通報單各1份（見111年度偵字第24878號卷第27頁、第29頁、第30頁、第32頁、第34頁至第39頁、第41頁至第44頁）    110年12月21日13時11分許 2萬8,000元  3 黃美信 （即起訴書附表編號3） 詐欺集團成員於110年12月13日19時30分許，在通訊軟體line群組「威克斯風險管理」向黃美信佯稱：可以加入艾拓思集團平台，並操作平台交易，賺取外匯價差云云，致黃美信陷於錯誤，依指示轉帳。 110年12月21日13時59分許 1萬元 告訴人黃美信之台新銀行網路數位銀行轉帳結果畫面擷圖1張、與詐欺集團成員「VICKY」之通訊軟體Line對話紀錄翻拍照片21張、通訊軟體Line對話紀錄文字檔、內政部警政署反詐騙諮詢專線紀錄表、臺中市政府警察局第二分局育才派出所受理詐騙帳戶通報警示簡便格式表、受理各類案件紀錄表、受（處）理案件證明單各1份（見111年度偵字第24878號卷第49頁、第50頁、第52頁、第53頁至第58頁、第60頁至第99頁、第100頁、第101頁） 4 莊豔溱 （即起訴書附表編號4） 詐欺集團成員於110年12月20日15時39分前，以通訊軟體line名稱「琳達」向莊豔溱佯稱：可以介紹外幣投資網站，並操作投資外幣，保證獲利云云，致莊豔溱陷於錯誤，依指示轉帳。 110年12月20日15時39分許 3萬元 告訴人莊豔溱之合作金庫、郵局存摺封面及內頁影本各2張、中國信託銀行自動櫃員機交易明細表、郵政自動櫃員機交易明細表各1張、與詐欺集團成員之通訊軟體LINE對話紀錄翻拍照片6張、內政部警政署反詐騙諮詢專線紀錄表、基隆市政府警察局第二分局八斗子分駐所受理詐騙帳戶通報警示簡便格式表、受（處）理案件證明單、金融機構聯防機制通報單各1份（見111年度偵字第24878號卷第104頁至第105頁、第106頁至第109頁、第110頁、第111頁、第112頁至第114頁、第116頁至第117頁）    110年12月21日13時42分許 1萬7,000元  5 王有成 （即起訴書附表編號5） 詐欺集團成員於110年12月23日19時51分許，以通訊軟體line向王有成佯稱：可以介紹投資外幣，保證獲利云云，致王有成陷於錯誤，依指示轉帳。 110年12月20日13時許 5萬元 告訴人王有成之網路銀行交易畫面翻拍照片1張、內政部警政署反詐騙諮詢專線紀錄表、臺北市政府警察局北投分局永明派出所受理各類案件紀錄表、受（處）理案件證明單、受理詐騙帳戶通報警示簡便格式表各1份（見111年度偵字第24878號卷第120頁至第123頁、第124頁） 6 蔡政和 （即起訴書附表編號6） 詐欺集團成員於110年12月18日12時許，以通訊軟體line向蔡政和佯稱：可以加入博奕網站並匯款把玩，保證獲利云云，致蔡政和陷於錯誤，依指示轉帳。 110年12月20日14時45分許 4萬5,000元 告訴人蔡政和與詐欺集團通訊軟體LINE對話紀錄擷圖1張、台北富邦網路銀行交易明細查詢畫面擷圖2張、內政部警政署反詐騙諮詢專線紀錄表、高雄市政府警察局鳳山分局新甲派出所受理詐騙帳戶通報警示簡便格式表、受理各類案件紀錄表、受（處）理案件證明單、金融機構聯防機制通報單各1份（見111年度偵字第36100號卷第10頁、第36頁至第41頁）    110年12月20日14時46分許 4萬5,000元  7 王朝欽 （即起訴書附表編號7） 詐欺集團成員於110年12月間，以通訊軟體line向王朝欽佯稱：可以加入愛拓思集團平台，並操作平台交易，賺取外匯價差云云，致王朝欽陷於錯誤，依指示轉帳。 110年12月21日14時41分 1萬元 告訴人王朝欽之中國信託銀行自動櫃員機交易明細表1張、與詐欺集團「AETOS艾拓思集團」之通訊軟體LINE對話紀錄擷圖20張、臺南市政府警察局第二分局長樂派出所受理詐騙帳戶通報警示簡便格式表、受理各類案件紀錄表、受（處）理案件證明單、金融機構聯防機制通報單各1份（見111年度偵字第36100號卷第11頁、第44頁至第47頁、第48頁至第52頁) 8 王奕心（未提告，即起訴書附表編號8） 詐欺集團成員於110年12月11日，以通訊軟體line向王奕心佯稱：可以加入博奕網站投資，保證獲利云云，致王奕心陷於錯誤，依指示匯款。 110年12月20日13時32分 12萬元 被害人王奕心與詐欺集團通訊軟體LINE對話紀錄擷圖8張、郵政跨行匯款申請書翻拍照片1張、內政部警政署反詐騙諮詢專線紀錄表、臺北市政府警察局萬華分局東園街派出所受理詐騙帳戶通報警示簡便格式表、金融機構聯防機制通報單各1份（見111年度偵字第37361號卷第25頁至第26頁反面、第33頁、第35頁、第41頁、第49頁) 9 林欣蓓（未提告，即併辦㈠案附表編號1） 詐欺集團成員於110年11月間，以通訊軟體line向林欣蓓佯稱：可以加入投資網站會員，並操作投資，保證獲利云云，致林欣蓓陷於錯誤，依指示轉帳。 110年12月20日13時23分 5萬元 被害人林欣蓓之中國信託存摺封面及內頁影本2張、與詐欺集團「羅裕Justin-導師」通訊軟體LINE對話紀錄擷圖29張及內政部警政署反詐騙諮詢專線紀錄表、高雄市政府警察局新興分局中山路派出所受理詐騙帳戶通報警示簡便格式表、受（處）理案件證明單、受理各類案件紀錄表（見111年度偵字第42742號卷第26頁、第30頁、第34頁至第35頁、第36頁至第51頁、第54頁)    110年12月20日13時24分 3萬元  10 朱宏洋（即併辦㈠案附表編號2） 詐欺集團成員於110年11月15日，以通訊軟體line名稱「范萱」向朱宏洋佯稱：可以介紹投資網站，保證獲利云云，致朱宏洋陷於錯誤，依指示轉帳。 110年12月17日17時32分 10萬元 告訴人朱宏洋之網路銀行交易付款紀錄2張、與詐欺集團通訊軟體LINE對話紀錄擷圖7張、內政部警政署反詐騙諮詢專線紀錄表、新北市政府警察局三重分局永福派出所受理各類案件紀錄表、受（處）理案件證明單、受理詐騙帳戶通報警示簡便格式表、金融機構聯防機制通報單各1份（見111年度偵字第43269號卷第10頁、第12頁、第13頁至第14頁、第15頁至第20頁、第27頁)    110年12月17日17時33分 10萬元     110年12月21日13時53分 9萬6,000元  11 洪郁涵 （即併辦㈡案）  詐欺集團成員於110年12月1日，以通訊軟體line向洪郁涵佯稱：加入LINE群組並按照指示下注即可在「萬達娛樂城」博弈網站中贏得賭金云云，致洪郁涵陷於錯誤，依指示轉帳。 110年12月20日16時3分許（併辦意旨書誤載為「19時許」) 3萬元 告訴人洪郁涵之中國信託銀行存款交易明細表1份、與詐欺集團通訊軟體LINE對話紀錄擷圖156張、內政部警政署反詐騙諮詢專線紀錄表、新北市政府警察局三重分局光明派出所受理詐騙帳戶通報警示簡便格式表、陳報單、受（處）理案件證明單、受理各類案件紀錄表各1份（見111年度偵字第44742號卷第19頁、第37頁、第41頁、第43頁、第45頁、第65頁至第71頁、第73頁至第107頁) 12 張瑞鳴 （即併辦㈢案） 詐欺集團成員於110年12月15日17時30分許起，以社群軟體Instagram及通訊軟體LINE對張瑞鳴佯稱：可藉由操作平台以獲利賺錢云云，致張瑞鳴陷於錯誤，依指示轉帳。 110年12月21日12時37分許 5萬元 告訴人張瑞鳴與詐欺集團之通訊軟體對話紀錄擷圖57張、網路銀行交易付款紀錄3張、苗栗縣警察局通霄分局苑裡分駐所受理各類案件紀錄表、受（處）理案件證明單、內政部警政署反詐騙諮詢專線紀錄表、受理詐騙帳戶通報警示簡便格式表、金融機構聯防機制通報單各1份（見111年度偵字第51382號卷第27頁、第28頁、第32頁、第34頁、第37頁、第39頁至第73頁、第75頁至第77頁、第79頁至第100頁)    110年12月21日12時38分許 5萬元     110年12月21日12時52分許 2萬元